【裁判字號】    98,交聲,380
【裁判日期】    980430
【裁判案由】    違反道路交通管理處罰條例聲明異議
【裁判全文】
臺灣士林地方法院交通事件裁定        98年度交聲字第380號
原處分機關  交通部公路總局臺北區監理所板橋監理站
異  議  人
即受處分人  乙○○
上列異議人即受處分人因違反道路交通管理處罰條例案件，對交
通部公路總局臺北區監理所板橋監理站於民國98年3 月20日所為
處分（原處分案號：板監裁字第裁41-AO3WMNO13號）聲明異議，
本院裁定如下：
    主  文
異議駁回。
    理  由
一、按法院受理有關交通事件，準用刑事訴訟法之規定，道路交
    通管理處罰條例第89條前段定有明文。又案件由犯罪地或被
    告之住所、居所或所在地之法院管轄，刑事訴訟法第5 條第
    1 項亦有明定。本件異議人即受處分人之住所、違規之地點
    雖均非本院轄區，惟受處分人現居所「臺北市○○區○○路
    55 號 （地質學四）」則於本院轄區內，是本院應有管轄權
    ，合先敘明。
二、次按汽車指在道路上不依軌道或電力架線而以原動機行駛之
    車輛（包括機器腳踏車），駕駛人駕駛汽車，應遵守道路交
    通標誌、標線及號誌之指示；汽車駕駛人不遵守道路交通標
    誌、標線、號誌之指示，而本章各條無處罰之規定者，處新
    臺幣900 元以上1,800 元以下罰鍰，道路交通安全規則第2
    條第1 款、第90條、道路交通管理處罰條例第60條第2 項第
    3 款分別定有明文。
三、原處分意旨略以：受處分人乙○○於民國97年8 月26日晚上
    9 時39分許，騎乘車牌號碼A2E-873 號重型機車（下稱系爭
    機車），行經臺北市○○路20巷，為警攔停舉發「不遵守道
    路交通標誌指示」之違規，爰依道路交通管理處罰條例第60
    條第2 項第3 款規定，裁處罰鍰新臺幣（下同）900元。
四、異議意旨略以：受處分人於上開時間騎乘系爭機車直行忠孝
    東路，行經松高路20巷口，車頭稍微偏進巷口時，就發現騎
    錯路，為避免後方車輛撞上來，便先進入巷口一點點，稍作
    停等，再從停等位置稍往右轉回到忠孝東路，前進約250 公
    尺後，被警察從後方追上來攔停舉發，伊並未逆向行駛，警
    察不聽伊解釋就直接開罰單，請撤銷原處分云云。
五、經查，證人即舉發本件違規之員警甲○○證稱：伊於上開時
    間在信義區執行巡邏勤務，伊騎機車忠孝東路西往東方向、
    松高路20巷口處停下來等紅燈，距離巷口約8 公尺，可看到
    巷內情形，伊看到受處分人南向北從松高路20巷騎出來，右
    轉到忠孝東路，騎出來時速度挺快，因當時車流量大，伊等
    綠燈時追上系爭機車，是在過松仁路之後將受處分人攔下舉
    發等語（本院卷第20頁），證人甲○○上開證述，與受處分
    人供承其係於松高路巷口右轉忠孝東路，約過250 公尺後，
    從後方聽到警笛聲，過松仁路後為警攔停舉發，及受處分人
    自行繪製之現場圖1 紙所示情形均相符（本院卷第24頁）。
    按道路交通管理處罰條例科處行政罰事件，依據公法爭議之
    舉證責任分配法則，固應先由行政機關就其業已履踐相關正
    當法律程序，以及人民應受處罰之客觀違反法令行為，負證
    明之責，受處分人就行政機關已為相當證明之前開事項，若
    主張欠缺主觀歸責條件或為其他抗辯，亦須就其所辯提出反
    證。惟行政機關對於前開應為舉證事項，並非不得以執行查
    察取締勤務人員，依據調查人證之程序，使就親歷事實提供
    不可替代之證明方法，受處分人就該證人所述見聞經過之真
    實性倘有質疑，除依法定交互詢問程序加以檢驗外，亦不得
    僅因證人之個人身分、地位或與當事人之關係而謂其不得作
    證，或憑己意指為必須代以其他特定之證據方法，此在證人
    業已具結願依偽證罰則擔保證言可信之場合，尤屬當然。上
    開證人即承辦員警甲○○業就本件違規事實證述明確，其基
    於維護交通秩序、公眾安全職責所為之舉發，自應受合法、
    正確之推定，堪認證人甲○○上揭證述屬實。證人甲○○並
    證稱其在忠孝東路停等紅燈之位置右轉上開巷子處為紅磚人
    行道，無遮蔽物，視線清楚，其是在靜止之狀態看到受處分
    人違規騎出上開巷子（本院卷第20頁），衡情證人甲○○應
    無誤認之可能。受處分人雖以前詞置辯，惟受處分人若係因
    走錯路，僅機車之車頭稍微進入松高路20巷口者，受處分人
    只要調整車頭方向，即可再回到原行駛之忠孝東路，何必多
    此一舉停靠在巷口處，再右轉至忠孝東路？抑且，若受處分
    人果係走錯路而誤入該巷內，應係繼續往前騎至松高路右轉
    基隆路再右轉忠孝東路，不應直接從巷子口騎出，業據證人
    甲○○證述明確（本院卷第21頁），是受處分人辯稱其在巷
    口內靠邊停等，再右轉忠孝東路，實與逆向行駛松高路20巷
    無異，衡諸松高路20巷僅容單向車輛通行之交通安全考量，
    受處分人所述之行進方式並不足解免其「不遵守道路交通標
    誌之指示」之違規。至受處分人辯稱：伊不知道松高路20巷
    為單行道，當時也沒看到巷道地面有單行道之箭頭標誌云云
    ，惟依受處分人自行繪製之現場圖，上開巷子單行道之箭頭
    標誌十分明顯，證人甲○○並證稱在未進入該巷前於巷口處
    即可看到地面有單行道箭頭標誌（本院卷第21頁），是受處
    分人辯稱不知上開巷子為單行道云云，顯疏未注意該處之道
    路交通標誌，受處分人既為合法領有駕駛執照之人，對於道
    路設有之標誌、標線，自應注意謹慎，並有遵從之義務，否
    則任由駕駛人依憑己意，認無妨礙交通之虞即恣意不予遵守
    ，將使交通秩序混亂，危及公共安全，是受處分人所為已屬
    違規，至屬顯然。
六、綜上所述，受處分人所辯，殊無足採。上開違規事證明確，
    堪可認定。原處分機關為上開裁罰，核無違誤，本件異議為
    無理由，應予駁回。
據上論斷，應依道路交通案件處理辦法第19條，裁定如主文。
中    華    民    國    98    年    4    月    30     日
                    交通法庭法  官  陳美彤
以上正本證明與原本無異。
如不服本裁定應於送達後5日內向本院提出抗告狀。
                            書記官  吳旻玲
中    華    民    國    98    年    4     月    30    日


司法院資訊處製作；財團法人民間司法改革基金會備份。
